【裁判字號】    89,上更(一),49
【裁判日期】    890727
【裁判案由】    違反槍彈藥刀械管制條例
【裁判全文】
臺灣高等法院高雄分院刑事判決                  八十九年度上更(一)字第四九號
    上  訴  人  臺灣高雄地方法院檢察署檢察官
    上  訴  人
    即  被  告  丁○○
                丙○○
右上訴人因違反槍砲彈藥刀械管制條例案件，不服臺灣高雄地方法院八十六年度訴字
第一六三五號中華民國八十六年七月十五日第一審判決（起訴案號：臺灣高雄地方法
院檢察署八十六年度偵字第四七一三號），提起上訴，判決後經最高法院發回更審，
本院判決如左：
   主      文
原判決關於丁○○未經許可無故持有手槍及應執行刑部分暨丙○○部分均撤銷。
丁○○、丙○○共同未經許可，無故持有手槍，丁○○處有期徒刑貳年，丙○○處有
期徒刑壹年肆月。
扣案美國ＢＥＲＥＴＴＡ廠製口徑九ＭＭ半自動手槍壹支（含彈匣壹個）、西班牙Ｌ
ＬＡＭＡ廠製口徑０．三八吋ＳＵＰＥＲ型半自動手槍壹支（含彈匣壹個）、制式子
彈貳顆均沒收。
      事      實
一、丁○○曾有二次賭博之前科，丙○○曾有賭博、恐嚇等前科。丁○○於八十三年
    六月間收受葉建興（已死亡）交付之美國ＢＥＲＥＴＴＡ廠製口徑九ＭＭ半自動
    手槍壹支、制式子彈八發及西班牙ＬＬＡＭＡ廠製口徑０．三八吋ＳＵＰＥＲ型
    半自動手槍壹支、制式子彈八發，放置於高雄市○○區○○路二五五號住處，而
    未經許可，無故持有手槍、子彈。嗣丁○○與綽號「隆興」、「阿志」不詳真實
    姓名之成年男子，於八十六年二月十七日凌晨時分，在高雄市○○○路二十一號
    三樓「金儷凰舞場」跳舞時因故與該舞場內之服務生發生爭執，心中不悅欲加報
    復，乃另行起意基於恐嚇及剝奪他人行動自由之犯意，丁○○三人返回其高雄市
    ○○路住處取出該手槍二支及子彈，再邀集丙○○四人共乘一部計程車於當日上
    午四時三十分許到達該舞場三樓，共同基於犯意之聯絡，由丁○○、丙○○分持
    上開手槍朝天花板各射擊一發子彈，致在場之舞場工作人員心生畏懼，足生危害
    於安全，又共同持槍自三樓強押該舞場內某不詳姓名之服務生共乘電梯下至一樓
    ，並與綽號「隆興」、「阿志」不詳真實姓名之成年男子毆打該服務生（傷害罪
    部分未具被害人告訴）而剝奪該名服務生之行動自由，丁○○、丙○○二人復分
    持槍枝再對空擊發七發子彈，嗣即逃離現場。嗣丁○○於同日下午五時許，為警
    在高雄市○○區○○路與中山路口「吾家咖啡店」內查獲，並扣得其非法持有之
    上開制式手槍二把、子彈七發，並於同日下午七時十五分許在同市○○路、中華
    路口「溫莎堡三溫暖」查獲丙○○。
二、案經高雄市政府警察局前鎮分局移送臺灣高雄地方法院檢察署檢察官偵辦。
    理  由
一、訊據上訴人即被告丁○○坦承於八十三年六月間收受葉建興交付之上開槍、彈，
    並於八十六年二月十七日因與服務生衝突，才回去拿槍枝找丙○○、綽號「隆興
    」、「阿志」一起去舞廳，伊拿二支槍，左、右手各持一枝槍總共開了九槍，開
    槍只是要嚇嚇他們，惟否認毆打服務生，辯稱是隆興、阿志打的等語。上訴人即
    被告陳琦樟否認右開犯行，辯稱：伊與丁○○是好朋友，當天與丁○○一起坐計
    程車去，是另外隆興、阿志押服務生到樓下並且毆打服務生，伊並未持槍，也未
    開槍云云。
二、然查：
    (一)被告丁○○於警訊、偵查、原審及本院訊問時，對於右開時間邀被告丙○○
        及綽號隆興、阿志之不詳姓名者，為了洩憤持槍前往金儷凰舞場，並且將服
        務生從三樓帶到一樓毆打，又對天花板開了九槍等情均坦承不諱；被告丙○○對於右開時間與被告丁○○及綽號隆興、阿志之不詳姓名者一同前往上開
        舞場亦直承不諱，而被告丁○○、丙○○及綽號「隆興」、「阿志」四人於
        上述時地，返回「金儷凰舞場」三樓，由丁○○、丙○○分持上開手槍朝天
        花板各射擊一發子彈後，又共同持槍強押該舞場內服務生至一樓毆打，被告
        丁○○、丙○○二人復分持槍枝再對空擊發七發子彈，逃離現場等情，亦據
        目擊證人金儷凰舞場經理乙○○於警訊指訴甚詳，並指認丁○○、丙○○二
        人口卡確係開槍示威之人無訛；又證人乙○○於偵查中證稱：我看到他們出
        電梯，走進來四個人，就向天花板開槍，其中二人各持一槍向天花板開槍，
        之後他們抓一個服務生坐電梯下一樓，我也跟下去看，他們拿槍打服務生的
        鼻子，打完後又向天空開槍，二人都有開槍，之後四人一起坐計程車離去，
        在刑事組所見之人（丁○○、丙○○）即持槍之人等語明確（詳見偵查卷第
        十五頁背面）。於本院八十九年七月十三日復證稱：因時間久隔，不記得何
        故發生爭執，四人中何人持槍，但確係二人持槍朝天花板開槍示威，以警訊
        時指認為準等語（本院八十九年七月十三日訊問筆錄），並有扣得上開制式
        手槍二把、子彈七發可資佐證。
    (二)上開扣案之槍彈經送內政部警政署刑事警察局鑑驗結果，認其中一枝係美國
        ＢＥＲＥＴＴＡ廠製口徑九ＭＭ半自動手槍（含彈匣壹個），槍管內具六條
        右旋來復線，機械性能良好，認具殺傷力；另一枝（含彈匣壹個）認係西班
        牙ＬＬＡＭＡ廠製口徑０．三八吋ＳＵＰＥＲ型半自動手槍，槍管內具六條
        右旋來復線，機械性能良好，認具殺傷力；送驗子彈七顆，其中五顆（試射
        三顆）係制式口徑九ＭＭ之半自動手槍用子彈，結構完整，認均具殺傷力。
        另二顆（均試射）認係制式口徑０．三八吋ＳＵＰＥＲ型半自動手槍子彈，
        認具殺傷力；此有該局刑鑑字第一六三二九號鑑驗通知書一紙在卷足憑，則
        被告所持上開制式手槍、子彈，自堪供為軍事上特種用途之用。
    (三)雖被告丙○○否認持有右開手槍、子彈，否認有開槍之舉云云，然證人乙○○已於警訊及偵查中指證被告丁○○、丙○○二人各持一支手槍，二人都有
        開槍，雖於本院審理時證人乙○○已因時間久隔而無法確定丁○○、丙○○
        、隆興、阿志四人中是何人開槍，但仍陳稱案發當時確係有二人開槍，伊於
        警訊及偵查中所述為實在；且依被告二人於偵審中所供，丁○○與隆興、阿
        志三人離開金儷凰舞場後，先至丁○○住宅處取出二支手槍，取槍後再邀丙○○一同前往金儷凰舞場，丁○○若不是要丙○○與其一起開槍洩恨，怎會
        在自己已擁有強大武器及身旁尚有隆興、阿志等人之情況下，還要邀當時並
        無武器在身之丙○○？參以被告丁○○與丙○○二人係一起前往該舞場尋釁
        ，又持有二把手槍，丁○○豈有一人持二支手槍，而丙○○未持任何凶器之
        理！足證被告丁○○於本院稱丙○○不知道其有帶槍、丙○○沒有持槍云云
        ，要係迴護丙○○之詞、被告丙○○否認持有槍、彈之犯行，均難以採信。
    (四)末查證人乙○○於偵查中稱：服務生第一天上班就遇到此事，後來沒來上班
        ，故不知該服務生之姓名，是縱然被害之服務生之真實姓名無從查證，惟被
        告二人無故持手槍、子彈，並開槍恐嚇，及共同剝奪不詳姓名服務生之行動
        自由之犯行，洵堪認定。
三、查被告等行為後，槍砲彈藥刀械管制條例已於八十六年十一月二十六日修甲公布
    施行，而修甲前該條例第七條第四項、第十一條第三項之法定刑，均較修甲後該
    條例第七條第四項、第十二條第四項之法定刑為輕，依刑法第二條第一項但書規
    定，自應適用裁判前之行為時法律。核被告丁○○未經許可，無故持有手槍、子
    彈之行為，係犯修甲前槍砲彈藥刀械管制條例第七條第四項、第十一條第三項之
    罪，其後意圖供恐嚇、妨害自由犯罪之用而持有軍用子彈，則為其原先單純無故
    持有繼續犯之一部，不另論罪。又被告丙○○等意圖供犯罪之用而持有具有殺傷
    力可供軍用之子彈部分，刑法第一百八十七條設有較修甲前槍砲彈藥刀械管制條
    例第十一條第三項為重之處罰規定，依該條例第十三條之一，適用較重之刑法第
    一百八十七條。是被告丙○○意圖供犯罪之用而持有軍用手槍、子彈恐嚇及剝奪
    人之行動自由之行為，係犯修甲前槍砲彈藥刀械管制條例第七條第四項、刑法第
    一百八十七條、第三百零五條、第三百零二條第一項之罪；被告丁○○未經許可
    無故持有手槍及子彈行為與被告丙○○未經許可無故持有手槍及意圖犯罪持有軍
    用子彈行為，均係一行為觸犯二罪名，為想像競合犯，應從一重之未經許可無故
    持有手槍罪處斷；被告丙○○所犯上開恐嚇、剝奪他人行動自由罪及無故持有制
    式手槍三罪之間，有方法結果牽連關係，應從一重依未經許可無故持有手槍論處
    。被告二人與綽號「隆興」、「阿志」不詳姓名成年男子四人間對於上開未經許
    可無故持有手槍、恐嚇安全罪及剝奪他人行動自由罪之犯行，有犯意聯絡及行為
    分擔，均為共同甲犯。
四、原審論處被告等罪刑，固非無見，惟查被告等行為後，槍砲彈藥刀械管制條例已
    於八十六年十一月二十六日修甲公布施行，而修甲前該條例第七條第四項、第十
    一條第三項之法定刑，均較修甲後該條例第七條第四項、第十二條第四項之法定
    刑為輕，原審未及依刑法第二條第一項但書規定，適用修甲前槍砲彈藥刀械管制
    條例處斷，尚有未洽；又制式子彈可供軍用，又被告丙○○等意圖供犯罪之用而
    持有具有殺傷力可供軍用之子彈部分，刑法第一百八十七條設有較修甲前槍砲彈
    藥刀械管制條例第十一條第三項為重之處罰規定，依該條例第十三條之一，適用
   較重之刑法第一百八十七條，原審仍依修甲前槍砲彈藥刀械管制條例第十一條第
    三項論處，亦有未合。再公訴人起訴被告丙○○共犯修甲前槍砲彈藥刀械管制條
    例第七條第四項、第十一條第三項之罪嫌部分，原審漏未論處，自有未當。被告
    丁○○、丙○○持槍尋釁之目的，係因在該舞場跳舞時與服務生發生爭執，心中
    不悅欲加報復，是其持槍開槍恐嚇、持槍押不詳姓名之服務生由三樓至一樓以毆
    打，其所犯恐嚇罪與妨害自由罪二罪之間，要係方法結果牽連關係，原判決認數
    罪併罰，亦有誤會，檢察官上訴意旨，指摘原判決就被告丙○○違反槍砲彈藥刀
    械管制條例部分漏未論處，為有理由。被告等上訴意旨，否認犯罪，指摘原判決
    不當，雖無理由，惟原判決既有可議，自應由本院將原判決關於丁○○未經許可
    無故持有手槍及應執行刑部分暨被告丙○○部分撤銷改判。茲審酌被告被告丁○○、丙○○未經許可無故持有制式手槍二支、子彈十六顆，威力強大，並持之公
    共場所開槍示威恐嚇及剝奪他人行動自由，行為乖張，嚴重影響社會治安行為乖
    張，危害社會治安情節非輕等一切情狀，分別量處如主文第二項所示之刑。（被
    告丙○○部分因原審適用法條不當，經本院撤銷，爰諭知較重於原判決所處之刑
    ）又將扣案之美國ＢＥＲＥＴＴＡ廠製口徑九ＭＭ半自動手槍壹支（含彈匣壹個
    ）、西班牙ＬＬＡＭＡ廠製口徑０．三八吋ＳＵＰＥＲ型半自動手槍壹支（含彈
    匣壹個）、制式子彈貳顆，均係違禁物，應依刑法第三十八條第一項第一款宣告
    沒收，至其中五顆（扣案七顆）於送鑑驗時試射消耗，無庸沒收。又本件被告等
    未經許可，無故持有上開手槍、子彈行為，係在八十六年十一月二十六日新修甲
    槍砲彈藥刀械管制條例修甲公布施行之前，無新修甲之槍砲彈藥刀械管制條例第
    十九條第一項規定之適用，且被告又無刑法第九十條第一項有犯罪習慣或以犯罪
    為常業或因遊蕩或懶惰成習而犯罪之情事，無庸宣告保安處分，併予敘明。
五、被告丙○○經合法傳喚，無甲當理由不到庭，依刑事訴訟法第三百七十一條，不
    待其陳述，逕行判決。
六、被告丁○○妨害自由部分，業經判決確定，不另論列。
據上論結，應依刑事訴訟法第三百六十九條第一項前段、第三百六十四條、第三百七
十條但書、第三百七十一條、第二百九十九條第一項前段、修甲前槍砲彈藥刀械管制
條例第七條第四項、第十一條第三項、第十三條之一，刑法第十一條前段、第二十八
條、第一百八十七條、第三百零五條、第三百零二條第一項、第五十五條、第三十八
條第一項第一款，判決如主文。
本案經檢察官劉翼謀到庭執行職務。
中    華    民    國        八十九      年      七      月    二十七    日
                              臺灣高等法院高雄分院刑事第一庭
                                  審判長法官  翁慶珍
                                        法官  李春昌
                                        法官  周賢銳
右甲本證明與原本無異。
如不服本判決，應於判決送達後十日內向本院提出上訴狀，其未述理由者並應於提
出上訴狀後十日內向本院補提理由書（應附繕本)。
                                      書記官  黃琳群
中    華    民    國        八十九      年      七      月    二十八    日
附錄：本判決論罪科刑法條全文
修甲前槍砲彈藥刀械管制條例第七條第四項：
  未經許可無故持有、寄藏或意圖販賣而陳列第一項及第二項所列各式槍之一者，
  處一年以上七年以下有期徒刑。
修甲前槍砲彈藥刀械管制條例第十一條第三項：
  未經許可無故持有、寄藏或意圖販賣而陳列彈藥者，處三年以下有期徒刑。
刑法第一百八十七條：
意圖供自己或他人犯罪之用，而製造、販賣、
運輸或持有炸藥、棉花藥、雷汞或其他相類之爆裂物或軍用槍砲、子彈者，處五年以
下有期徒刑。
刑法第三百零二條第一項：
私行拘禁或以其他非法方法，剝奪人之行動自由者，處五年以下有期徒刑、拘役或三
百元以下罰金。
刑法第三百零五條：
以加害生命、身體、自由、名譽、財產之事恐嚇他人，致生危害於安全者，處二年以
下有期徒刑、拘役或三百元以下罰金。
                                                                      Ｈ


司法院資訊處製作；財團法人民間司法改革基金會備份。
